臺灣高等法院民事判決
108年度上字第1022號
上  訴  人  高為人
訴訟代理人  崔靜玫
被 上訴 人  徐尉禎
            徐尉珊
            徐尉菱
共      同
訴訟代理人  陳丁章律師    
複 代理 人  李子聿律師
上列當事人間請求損害賠償等事件，上訴人對於中華民國108年6
月10日臺灣新北地方法院107年度訴字第2251號第一審判決提起
上訴，本院於109年4月14日言詞辯論終結，判決如下：
    主      文
上訴駁回。
第二審訴訟費用由上訴人負擔。
    事實及理由
一、上訴人在原審主張被上訴人無權占有其價值新臺幣（下同）
    300萬元之55項生財器具，依民法第767條第1項前段、第179
    條、第184條第1項前段、後段、第2項規定，請求擇一判命
    被上訴人返還該55項物品，或不能返還時，給付其300萬元
    本息（見原審訴字卷第200頁）。嗣於本院審理期間，減縮
    並排列請求順序為先位請求返還如附表所示29項生財器具，
    備位請求給付194萬8400元本息（見本院卷第299、277、313
    頁），核係不變更訴訟標的而補充法律上陳述及減縮訴之聲
    明，依民事訴訟法第463條、第256條、第446條第1項但書及
    同法第255條第1項第3款規定，應予准許。 
二、上訴人主張：伊借用伊母崔靜玫向被上訴人承租之門牌號碼
    新北市○○區○○路00000號房屋（下稱系爭房屋）獨資經營「
    十三個手感烘焙」麵包坊（下稱系爭麵包坊），並將伊所有
    如附表所示29項生財器具（合計價值194萬8400元，下稱系
    爭物品）放置在系爭房屋，因崔靜玫通知伊系爭房屋後方鐵
    皮屋為違章建築，將於民國106年11月底拆除，崔靜玫並先
    於106年12月9日、17日僱工搬運鐵皮屋內物品，但系爭物品
    等大型器具尚未搬走。詎被上訴人於106年12月22日將系爭
    房屋換鎖拒絕伊進入取回系爭物品，而無權占有伊所有之系
    爭物品，伊自得依民法第767條第1項前段、第179條、第184
    條第1項前段、後段、第2項等規定，先位請求被上訴人將系
    爭物品返還予伊，如不能返還，備位請求被上訴人給付伊19
    4萬8400元，並加計法定遲延利息。 
三、被上訴人則以：上訴人之父高李茂俊向系爭房屋之前承租人
    陳有信訂立整店盤讓契約，承接陳有信之餐廳及設備，再由
    上訴人之母崔靜玫與伊訂立系爭房屋租賃契約（下稱系爭租
    約），租賃期間自104年12月1日至107年11月30日，由崔靜
    玫與高李茂俊共同在系爭房屋經營餐廳。系爭租約明訂系爭
    房屋不得轉租、出借他人使用，上訴人自不得在系爭房屋經
    營系爭麵包坊或放置生財器具。上訴人並不能證明系爭物品
    為其所有，且其有將系爭物品放置在系爭房屋內及該等物品
    之價值為194萬8400元。又高李茂俊於104年4月間曾向鼎尚
    餐飲有限公司（下稱鼎尚公司）負責人陳良榮盤讓取得桃園
    市○○區○○路000號1樓及2樓店面（下稱桃園店面）及店內麵
    包器具，其中即包括系爭物品，可見系爭物品並非上訴人所
    有。伊並未於106年12月12日換鎖拒絕崔靜玫進入系爭房屋
    ，因崔靜玫自105年7月起即未給付租金，伊於106年11月間
    發函終止租約並於107年2月6日發函催告崔靜玫於107年2月1
    2日前將系爭房屋內物品清運完畢，否則視同廢棄物處理。
    嗣因崔靜玫逾期未清運，伊始於107年農曆年後自行處理系
    爭房屋內遺留之廢棄物，並無不當得利、無權占有或侵權行
    為等語，資為抗辯。
四、原審為上訴人敗訴之判決，上訴人不服，提起上訴，並減縮
    訴之聲明，其上訴聲明為：㈠原判決關於駁回上訴人後開第
    二項之訴部分廢棄。㈡上開廢棄部分，先位：被上訴人應將
    如附表所示29項物品返還上訴人；備位：如不能返還，被上
    訴人應給付上訴人194萬8400元，及自起訴狀繕本送達翌日
    起至清償日止，按週年利率5％計算之利息。㈢願供擔保請准
    宣告假執行。被上訴人則答辯聲明：㈠上訴駁回。㈡如受不利
    之判決，願供擔保請准宣告免為假執行。
五、上訴人主張其母崔靜玫向被上訴人承租系爭房屋，租賃期間
    自104年12月1日至107年11月30日，租金每月5萬元，應於每
    月21日前給付等情，為被上訴人所不爭執，並有上訴人提出
    之系爭租約（見原審重簡字卷第17-27頁）為證，堪信為真
    實。上訴人主張其在系爭房屋經營系爭麵包坊，屋內有其所
    有之系爭物品遭被上訴人換鎖予以占有而無法取回，致所有
    權遭侵害而受有價值194萬8400元之損害云云，為被上訴人
    所否認。經查：
  ㈠上訴人主張系爭物品遭被上訴人無權占有云云，固舉照片及
    證人李鑫城、黃鴻文為證。惟查：
  ⑴證人即貨運公司人員李鑫城雖證稱：其受崔靜玫委託於106年
    12月間某2日，由2名員工開1台3噸半貨車至系爭房屋搬運冰
    箱、烤箱及其他雜物，有看到上訴人提出之現場照片（見原
    審訴字卷第74-82頁）所示之系爭物品都擺放在店內沒有搬
    走，後來崔靜玫沒有再跟我約時間去搬等語（見原審訴字卷
    第194-198頁）。然依社區保全人員工作日誌之記載，高李
    茂俊曾於106年12月12日至系爭房屋搬冰箱，於106年12月16
    日以吊車、卡車運走系爭房屋內物品及烤箱，又於同年月17
    日以兩台卡車運走整包材料、架子、冰箱，高李茂俊與崔靜
    玫再於同年月18日、23日、27日、29日、30日、107年1月3
    日、4日前往系爭房屋搬運物品（見原審訴字卷第283、287
    、288、289、294、298、300、301、329、330頁），另有被
    上訴人拍攝其等以卡車、吊車、廂型車搬運物品之現場照片
    為證（見原審訴字卷第221、223頁），可見崔靜玫除委託李
    鑫城於106年12月間進行搬運2天以外，另與高李茂俊多次至
    系爭房屋搬運物品，故尚難依證人李鑫城之證詞認定被上人
    有無權占有系爭系爭物品之事實。至證人即上訴人友人黃鴻
    文僅稱其曾到過系爭房屋所在店面聚餐及買麵包，但其不知
    該店何時搬遷等語（見原審訴字卷第373、374頁），並不能
    證明系爭物品尚留在系爭房屋內而遭被上訴人占有之情，自
    無從據為有利於上訴人之認定。
  ⑵再據證人即社區大樓管理員郭國華證稱：其有看到高李茂俊
    開廂型車把做麵包的機器、大桌子、冰箱、冷藏庫搬走，只
    留下垃圾，發臭還有老鼠，沒看到留下什麼有價值的東西等
    語（見原審訴字卷第250-251頁），及證人即被上訴人委託
    處理系爭房屋出租事宜之仲介黃海屏證稱：其是於107年農
    曆年後才請4個工人到系爭房屋清理高李茂俊和崔靜玫留下
    的廚餘垃圾，還有一些倒地的花盆和壞掉的沙發、桌椅，都
    不能用了等語（見原審訴字卷第257頁），益徵高李茂俊、
    崔靜玫於106年12月至107年1月陸續搬運物品後，系爭房屋
    內並無放置系爭物品之事實。而新北市政府環境保護局亦查
    無於106年12月至107年4月間在系爭房屋外收運系爭物品之
    紀錄（見本院卷第159-162、267-271頁），自難認上訴人所
    稱系爭房屋內放置系爭物品遭被上訴人占有之主張為可取。
  ⑶上訴人雖主張被上訴人於106年12月12日換鎖拒絕其進入系爭
    房屋搬運系爭物品云云。惟查崔靜玫、高李茂俊於106年12
    月至107年1月間尚多次進出系爭房屋搬運物品，已如前述，
    且被上訴人於107年2月6日始發函催告崔靜玫、高李茂俊於
    同年月12日前清運物品完畢（見原審訴字卷第155-161頁）
    ，可見被上訴人尚給予2個月之搬遷期間，並未拒絕其等進
    入屋內搬運物品。上訴人主張被上訴人於106年12月12日換
    鎖致其未及屋內物品搬離而遭被上訴人無權占有云云，要非
    可採。
  ㈡又上訴人雖主張系爭物品為其所有云云，並舉系爭麵包坊之
    經濟部商業登記公示資料、手寫業務紀錄、客戶對帳單、出
    貨單、銷貨單、李鑫城之LINE對話紀錄為證。惟查：
  ⑴上訴人訴訟代理人自認系爭物品其中19項係高李茂俊前向鼎
    尚公司盤讓餐廳而受讓取得（見本院卷第259頁），並經本
    院調取臺灣桃園地方法院104年度訴字第2005號給付價款事
    件查閱卷附高李茂俊與鼎尚公司簽立之104年4月1日頂讓協
    議書、桃園店物品明細表及咖啡機、冰箱之維修報價單（見
    該案卷第16、17、86、87頁）屬實，則上訴人主張系爭物品
    為其所有，即有疑義。此外，上訴人復未提出其取得系爭物
    品所有權之購買憑證及價值證明，自難認上訴人主張其為系
    爭物品之所有人為可取。
  ⑵至上訴人所提之出貨單、銷貨單、客戶對帳單上記載之交易
    對象均為崔靜玫擔任負責人之菲洛嘉國際有限公司（下稱菲
    洛嘉公司），以該公司統一編號開立單據，聯絡人為崔靜玫
    ，亦由菲洛嘉公司蓋章簽收或崔靜玫簽收（見原審訴字卷第
    109-127頁），亦難據以認定上訴人有在系爭房屋經營系爭
    麵包坊及放置器具之事實。又上訴人所提李鑫城之LINE對話
    紀錄，無從認定發話人為上訴人，且其內容僅係要約李鑫城
    協助搬運物品至林口，但李鑫城並未答應，即無後續對話紀
    錄（見本院卷第279、281頁），不能據此認定上訴人有購置
    系爭物品並搬運至系爭房屋之事實。
  ㈢況據崔靜玫陳述：系爭房屋於106年12月間斷水斷電，其才搬
    走，其有收到被上訴人於107年2月寄到桃園的存證信函等語
    （見本院卷第80、260頁），與證人黃海屏、郭國華所述崔
    靜玫未繳電費，106年12月要斷電了才搬走等情節大致相符
    （見原審訴字卷第256、249頁），亦有台灣電力股份有限公
    司台北西區營業處108年10月3日函稱系爭房屋因欠繳電費而
    於106年12月11日拆表（見本院卷第127-129頁）可證。而被
    上訴人徐尉珊係於107年2月6日催告崔靜玫應於同年月12日
    前清理系爭房屋內所留物品，否則將以廢棄物處理，有存證
    信函及郵件回執可稽（見原審訴字卷第155-161頁）。堪認
    被上訴人係於催告崔靜玫應於107年2月12日前將系爭房屋回
    復原狀返還後，因崔靜玫收受該函後仍未清運，始於107年2
    月底農曆年後將系爭房屋內物品視同廢棄物而自行清運處理
    ，亦難認被上訴人有無權占有屋內物品或故意侵害上訴人所
    有權之意思。
  ㈣從而，上訴人既不能證明其為系爭物品之所有人，復不能證
    明該等物品有遭被上訴人無權占有之事實，則其先位請求被
    上訴人返還系爭物品，如不能返還，備位請求被上訴人賠償
    其損害，或返還不當得利云云，均屬無據。
六、綜上所述，上訴人先位依民法第767條第1項前段規定請求返
    還系爭物品，如不能返還，備位依民法第179條、第184條第
    1項前段、後段、第2項規定，請求被上訴人給付194萬8400
    元，自起訴狀繕本送達翌日起至清償日止，按週年利率5％計
    算之利息，均非屬有據，不應准許。從而原審為上訴人敗訴
    之判決，並無不合。上訴論旨指摘原判決不當，求予廢棄改
    判，為無理由，應駁回上訴。
七、本件事證已臻明確，兩造其餘之攻擊或防禦方法及所用之證
    據，經本院斟酌後，認為均不足以影響本判決之結果，爰不
    逐一論列，附此敘明。
八、據上論結，本件上訴為無理由，依民事訴訟法第449條第1項
    、第78條，判決如主文。
中　　華　　民　　國　　109 　年　　4 　　月　　30　　日
                  民事第二十五庭
                      審判長法  官  謝碧莉
                            法  官  陳月雯
                            法  官  林晏如
附表：
編號 品名 數量 單價 總價 盤讓自鼎尚公司（桃園地院104訴2005號卷第16、17頁） 上訴人主張其他物品來源（本院卷第259頁） 1 立式4冠攪拌機 1 45000 45000 編號5  2 製冰機 1 85000 85000 編號6  3 吐司切片機 1 16000 16000 編號7  4 電動分割機 1 36000 36000 編號9  5 全自動咖啡機 1 219000 219000 編號12（單價219,048）  6 半自動咖啡機 1 125000 125000  另一家店搬來 7 全自動咖啡機單孔 1 35000 35000  盤讓自蓮田 8 傳真機四合一 1 4500 4500 編號14  9 冷氣設備分離式 4 350000 350000 編號16（單價500,000）  10 四門冷凍不鏽鋼冰箱分式 3 68000 204000 編號18  11 保溫箱 1 15000 15000  另一家店搬來 12 差盤式不鏽鋼冷藏工作檯 2 45000 90000 編號20（單價52,000）  13 POS收銀機 2 25000 50000 編號28  14 不鏽鋼麵包車18層 6 9000 54000 編號24  15 麵包櫃 1 45000 45000 編號27（單價48,000）  16 電子秤30K 4 4500 18000 編號21（單價4,600）  17 保險箱 1 15000 15000 編號17  18 烤盤 50 488 24400 編號23  19 不鏽鋼水槽 4 12000 48000 編號26（單價16,000）  20 咖啡杯 150 150 22500  盤讓自蓮田 21 仿牛皮椅 60 500 30000  盤讓自蓮田 22 大理石工作檯 1 80000 80000 上訴人自認（本院卷259）  23 實木麵包展示架 1 65000 65000 上訴人自認（本院卷259）  24 木頭麵包架（附燈具） 1 30000 30000 上訴人自認（本院卷259）  25 蛋糕櫃（桌上型） 1 30000 30000  盤讓自蓮田 26 玻璃冷藏櫃 1 12000 12000  盤讓自蓮田 27 跑馬燈螢幕機 2 80000 80000  另一家店搬來 28 廣告看板 2 35000 70000  另一家店搬來 29 降壓電箱 1 50000 50000  另行購買     1,948,400   

正本係照原本作成。
如不服本判決，應於收受送達後20日內向本院提出上訴書狀，其
未表明上訴理由者，應於提出上訴後20日內向本院補提理由書狀
（均須按他造當事人之人數附繕本）上訴時應提出委任律師或具
有律師資格之人之委任狀；委任有律師資格者，另應附具律師資
格證書及釋明委任人與受任人有民事訴訟法第466 條之1第1項但
書或第2項（詳附註）所定關係之釋明文書影本。如委任律師提
起上訴者，應一併繳納上訴審裁判費。
中　　華　　民　　國　　109 　年　　5 　　月　　1 　　日

  　　　　　　　　　　　　　書記官  簡維萍
附註：
民事訴訟法第466條之1（第1項、第2項）：
對於第二審判決上訴，上訴人應委任律師為訴訟代理人。但上訴
人或其法定代理人具有律師資格者，不在此限。
上訴人之配偶、三親等內之血親、二親等內之姻親，或上訴人為
法人、中央或地方機關時，其所屬專任人員具有律師資格並經法
院認為適當者，亦得為第三審訴訟代理人。